【裁判字號】    97,交上易,342
【裁判日期】    971231
【裁判案由】    過失傷害
【裁判全文】
臺灣高等法院刑事判決               97年度交上易字第342號
上  訴  人  臺灣桃園地方法院檢察署檢察官
被      告  乙○○
選任辯護人  林凱律師
選任辯護人  楊一帆律師
上列上訴人因過失傷害案件，不服臺灣桃園地方法院97年度交訴
字第19號，中華民國97年9月29日第一審判決（起訴案號：臺灣
桃園地方法院檢察署96年度偵字第17849號），提起上訴，本院
判決如下：
    主  文
上訴駁回。
    理  由
一、公訴意旨以被告乙○○於民國96年6月5日晚上10時10分許，
    駕駛車牌號碼Z6 -8231號之自用小客車，沿桃園縣中壢市○
    ○○路左轉過嶺里2鄰產業道路時，原應注意減速慢行並讓
    直行車先行，而依當時天候陰、夜間有照明、路況良好、路
    面無障礙物等無不能注意情事，竟疏未注意及此而急速左轉
    彎，致對向由甲○○所駕駛之車牌號碼6U-2656自用小客車
    ，為閃避乙○○所駕駛之自用小客車，因而撞及分隔島後起
    火燃燒，甲○○並受有胸部挫傷及右側髖臼窩骨折之傷害，
    因認被告涉犯刑法第284條第1項前段之過失傷害罪嫌等語。
二、按犯罪事實應依證據認定，無證據不得認定犯罪事實；又不
    能證明被告犯罪者，應諭知無罪之判決，刑事訴訟法第154
    條第2 項、第301 條第1 項分別定有明文。又事實之認定，
    應憑證據，如未能發現相當證據，或證據不足以證明，自不
    能以推測或擬制之方法，為裁判基礎；且認定不利於被告之
    事實須依積極證據，苟積極證據不足為不利於被告事實之認
    定時，即應為有利於被告之認定（最高法院40年臺上字第86
    號、30年上字第816 號判例意旨參照）。且刑事訴訟上證明
    之資料，無論其為直接證據或間接證據，均須達於通常一般
    之人均不致於有所懷疑，而得確信其為真實之程度，始得據
    為有罪之認定，若其關於被告是否犯罪之證明未能達此程度
    ，而有合理性懷疑之存在，致使無從形成有罪之確信，根據
    「罪證有疑、利於被告」之證據法則，即不得遽為不利被告
    之認定（最高法院亦著有76年度台上字第4986號判例意旨可
    資參照）。
三、本件訊之被告堅決否認上開犯行，辯稱：當時伊停等在有虛
    線之待轉區○○○○○路口有左轉之專用號誌，當左轉之專
    用號誌燈亮了，伊起步準備左轉，發現對向車道有一輛車衝
    過來，之後伊有聽到那部車的煞車聲，伊有停下來，這時候
    伊車子在分隔島的位置還沒越過中心線，伊左轉彎，乃依照
    號誌燈之運轉為駕駛行為，伊並無過失等語。經查：
  (1)上揭交岔路口之號誌燈，經原審於97年6月16日以桃院永刑
    良97交訴19字第0970018237號函詢桃園縣警察局中壢分局系
    爭十字路口之號誌燈運轉情形，嗣經該分局於97年6月23日
    以中警分交字第0977032984號覆以：警方到事故現場拍攝系
    爭十字路口之號誌燈轉換順序，高鐵南路往民族路方向快
    車道直行綠燈「↑」及慢車道直行綠燈及右轉燈「↑→」約
    11 0秒（含黃燈秒數約5秒），此時左轉車輛不得左轉，過
    嶺里3鄰產業道路為紅燈。高鐵南路往民族路方向直行綠
    燈及慢車道直行綠燈及右轉燈結束轉為左轉綠燈「←」約15
    秒（含黃燈秒數約5秒），此時過嶺里3鄰產業道路仍為紅燈
    。高鐵南路往民族路方向左轉綠燈結束後轉為紅燈，此時
    過嶺里3鄰產業道路號誌轉為綠燈直行約30秒（含黃燈秒數
    約5秒）等詞（見原審審理卷第50頁），此有上開函文暨所
    附報告1件在卷足按。又上開路口之號誌燈運轉之拍攝結果
    ，並有員警實際以數位相機拍攝紀錄製作之光碟1片附卷足
    參（見原審卷第51頁）。足認本件肇事路口確係設有左轉號
    誌燈，該左轉號誌燈秒數約為10秒（扣除黃燈秒數），當左
    轉號誌燈亮起時，對向車道（即高鐵南路往民族路方向，告
    訴人當時所行駛之車道）號誌燈應為紅燈，而另向車道（即
    過嶺里3鄰產業道路往過嶺里2鄰產業道路之行向）亦為紅燈
    ，當左轉號誌燈熄滅時，另向車道之號誌始轉換為綠燈乙節
    ，已可認定。
  (2)另稽證人陳永富於96年6 月6 日於警詢時證稱：伊當時的行
    向（過嶺里3 鄰產業道路往過嶺里2 鄰產業道路）號誌燈為
    紅燈，車禍發生後，不到10秒鐘就轉換為綠燈（見偵卷第14
    頁），雖上開證人復於原審97年9月8日審理程序證稱：無法
    確定伊之車道從車禍發生到轉換為綠燈大約經過幾秒等語（
    見原審卷第79頁）。惟原審審酌此次審理程序已距案發之日
    有1年又3月之久，上開證人陳永富警詢之證詞係案發後隔日
    所為之陳述，因認以事發當時記憶新鮮，為現場印象之警詢
    證詞較可採，從而，本件證人陳永富於目睹發生車禍時起至
    其行向轉為綠燈時止，應係在十秒之內，參以證人陳永富嗣
    尚能追上被告所駕駛車輛，並記下車號後報警處理，衡諸常
    情，該等待轉成綠燈之時間應非長久，益徵證人陳永富於警
    詢供證係在十秒以內乙節，較為合理而可信。再者，既然證
    人陳永富於案發當時待紅燈轉換為綠燈之時間不到10秒，又
    參以上開員警就該交岔路口之號誌燈運轉紀錄表，推算被告
    當時行進方向之號誌，仍有處於左轉號誌狀態之可能，被告
    辯稱伊當時為左轉之專用號誌燈亮起，始起步左轉等語，尚
    非全然無據。
  (3)又公訴人雖認本件被告有未禮讓直行車先行，致使告訴人行
    經該路段為閃避被告所駕駛之自小客車緊急右彎閃避，因而
    撞擊分隔島受傷之情況，認被告仍應負過失傷害責任云云。
    然本件經送台灣省桃園縣區車輛行車事故鑑定委員會鑑定，
    結果認為：肇事地點為設有左轉專用保護時相之行車管制號
    誌正常運作的交岔路口，兩車行向不同，雙方應遵守之號誌
    時相自不相同，孰方未遵守號誌指示行駛，自應為本案之肇
    事原因，依現有跡證資料無法研判確認孰方未遵守號誌指示
    （闖紅燈）行駛等詞，亦有該鑑定委員會96年8 月22日桃縣
    行字第0965202328號函1 份在卷足參；嗣本件再送請台灣省
    車輛行車事故覆議鑑定委員會覆議，結果亦認為：本案因涉
    及燈號問題，依卷附現有資料無法研判何車未依號誌指示（
    闖紅燈）行駛，故跡證不全等詞，亦有該鑑定委員會96年10
    月15日府覆議字第0966203268號函1 份在卷足佐，綜合各該
    鑑定委員會之意見，本院認為本件有關肇事因素之判斷標準
    ，在於何人未遵守號誌指示行駛，亦即關於燈號之遵守與否
    ，方為判斷之依據，從而，自難在燈號未明之情況下，遽認
    本件轉彎車即應讓直行車先行，並以之推論被告係轉彎車未
    讓直行車先行為肇事因素，而況，本件尚無法排除被告斯時
    之行進方向為左轉專用號誌燈之可能性，已如上述，準此，
    本件仍難以確信被告有何過失責任。此外，復查無其他積極
    證據足以證明被告有公訴人所指被告過失傷害犯行，揆諸上
    開規定意旨，原審就此部分為被告無罪之諭知，並無不合，
    公訴人上訴意旨仍以告訴人通過路口時，其路行方向為綠燈
    云云而指摘原判決不當，惟本件依據證人陳永富之證詞分析
    ，難認告訴人所指為真，公訴人上訴為無理由，應予駁回。
    。
據上論斷，應依刑事訴訟法第368條，判決如主文。
本案經檢察官柯晴男到庭執行職務。
中    華    民    國    97    年    12    月    31    日
                  刑事第八庭審判長法  官  鄭文肅
                                  法  官  楊貴志
                                  法  官  蔡光治
以上正本證明與原本無異。
不得上訴。
                                  書記官  陳韋杉
中    華    民    國    97    年    12    月    31    日
附錄論罪科刑條文
中華民國刑法第185 條之4 （肇事遺棄罪）
駕駛動力交通工具肇事，致人死傷而逃逸者，處6 月以上5 年以
下有期徒刑。


司法院資訊處製作；財團法人民間司法改革基金會備份。
